臺灣屏東地方法院民事裁定　　　　　　　　　　　　　　九十一年度家簡抗字第二號
　　抗　告　人　甲○○
　　相　對　人　乙○○
右抗告人與相對人乙○○間給付生活費事件，對於本院屏東簡易庭民國九十一年七月
三十一日所為駁回上訴之裁定（九十年度屏家簡字第四號），提起抗告，本院裁定如
左：
    主      文
原裁定廢棄。
抗告費用由相對人負擔。
    理      由
甲、按認抗告為有理由者，應廢棄原裁定，自為裁定，必要得命原法院或審判長更為
    裁定；對於簡易程序第一審裁判之抗告程序，準用第四編抗告程序之規定，此分
    別參照民事訴訟法第四百九十二條第二項及第四百三十六條之一第三項自明。
乙、抗告意旨略以：民事訴訟法第一百三十六條第一項規定，送達於應受送達人之住
    、居所、事務所或營業所行之。又同法第一百三十七條之補充送達，係以送達於
    住、居所、事務所或營業所不獲會晤應受送達人為其要件，但同居人或受僱人為
    他造當事人者，則不適用之。相對人於民國九十年十一月一日對抗告人提起請求
    生活費之訴訟時，抗告人即上訴人並未居住位於屏東市○○里○○路一四０號之
    戶籍地，為相對人所明知且於相對人起訴狀中陳明在卷，復由相對人於屏東地方
    法法院簡易庭九十一年屏家再簡字第一號再審之訴審理時亦自承，至於在九十年
    十一月三十日送達於抗告人戶籍住址之調解通知書，係由其持抗告人之印鑑所收
    受（見屏東地院簡易庭九十一年屏家再簡字第一號九十一年四月二十三日言詞辯
    論筆錄）。另相對人以抗告人之子位於高雄縣大樹鄉○○村○○路三巷一四四之
    三號之住處為送達，惟當時抗告人並未居住該址，此為證人即抗告人之子王一棟
    及媳徐鳳到庭證述明確（見屏東地院簡易庭九十一年屏家再簡字第一號九十一年
    五月三日言詞辯論筆錄），復無其他證據足證上開送達處所為抗告人實際住、居
    所、事務所或營業所，顯見抗告人於系爭住址，並無居住之事實。故原審指定於
    九十年十二月十四月上午九時五十分之調解通知文書雖送達於前揭系爭二址，
    但並非送達於被告之住、居所，亦無送達於事務所或營業所之情事，自無由同居
    人或受僱人收受之問題，訴外人許清正雖以「受僱人」身分收受，送達仍不合法
    ，抗告人根本無從得知訴訟進行之情形。原審九十年屏家簡第四號判決分別於九
    十一年一月十日及十七日送達於前揭系爭二址，除送達到高雄縣大樹鄉○○村○
    ○路三巷一四四之三號之地址以遷移不明退回本院外，另送達到屏東市○○里○
    ○路一四０號之地址以寄存送達方式為之，惟抗告人實際上並未居住於該處所，
    且相對人即之訴訟代理人自承上開判決係伊照錄抗告人之戶籍謄本之住址而呈遞
    法院所致（見屏東地院簡易庭九十一年度屏家再簡第一號九十一年四月二十三日
    言詞辯論筆錄），此外復無其他證據足認上開送達處所為抗告人實際住、居所、
    事務所或營業所，故原審既非向抗告人之實際住所為寄存送達，依首揭說明，自
    不生送達之效力，原判決送達不合法，上訴期間尚未起算屆滿，抗告人依法提起
    上訴，依法並無不合，求為廢棄原審駁回上訴之裁定等語。
丙、按原審法院以抗告人提起上訴逾期為由，裁定駁回其上訴，係以原審九十年度屏
    家簡字第四號判決書於九十一年一月十七日送達於抗告人之戶籍地，於九十年十
    二月十四日之期日通知書係抗告人本人簽收，故認抗告人係居住於該戶籍地而知
    悉訴訟進行情況，逾期於九十一年七月十六日提起上訴，已逾上訴期間，故裁定
    駁回其上訴為由；惟：
一、所謂「住所」，係指依一定事實，足認以久居之意思，住於一定之地域，該地即
    為住所，此有民法第二十條第一項規定可資參照，「居所」則是指無久居之意思
    而事實上居住之處所，因此是否為住居所，係以是否為事實上居住處為斷，戶藉
    登記住址係行政法上措施，固可作為認定有無居住事實之參酌因素，但非唯一決
    定標準。又按民事訴訟法第一百三十八條所規定之寄存送達，限於不能依同法第
    一百三十六條及第一百三十七條規定行送達者，始得為之；設其送達之處所，雖
    原為應受送達人之住居所、事務所或營業所，而實際上已變更者，該原住居所、
    事務所或營業所，即非應為送達之處所，自不得於該原處所為寄存送達，此有最
    高法院六十四年台抗字第四八一號判例可資參照；故送達之處所，如非應受送達
    人之住居所、事務所或營業所，既非應為送達之處所，如逕向該處所為送達，即
    不生寄存送達之效力。
二、查：本件原審係以屏東市○○里○○路一四０號及高雄縣大樹鄉○○村○○路三
    巷一四四之三號，為抗告人之送達處所，有送達證書二紙附於原審卷可證，惟本
    件相對人於九十年十一月一日對抗告人提起本院九十年度屏家簡字第四號請求生
    活費之訴訟時，被告即抗告人未居住位於屏東市○○里○○路一四０號之戶籍地
    ，此為相對人所明知，並於原告即相對人之九十年十一月一日起訴狀中自陳在卷
    ，況相對人於本院九十一年度屏家再簡字第一號審理時亦自承，於九十年十一月
    三十日送達於被告即抗告人戶藉住址之調解通知書，係由其持抗告人之印鑑所收
    受（見本院九十一年度屏家再簡字第一號九十一年四月二十三日言詞辯論筆錄）
    。又相對人雖另以抗告人之子位於高雄縣大樹鄉○○村○○路三巷一四四之三號
    之住處為送達，惟當時抗告人並未居住該址，此揆諸證人即抗告人之子王一棟及
    媳徐鳳分別到庭證述「我係九十年九月底，搬到溪埔路三巷一五八號，之前住在
    溪埔巷三巷一四四之三號，慈仁五村是聯勤兵工廠之宿舍，固然有管理員，但不
    認識送達證書上受僱人許清正，我也沒有收到送達文書，因我經常上班不在家，
    沒有收到，（再審）原告（即抗告人）是九十年五、六月搬到我那裏住，我父親
    搬過去後（再審）被告即相對人有去找過程，那時之住處是一四四之三號，後來
    搬到一五八咒被告好像有找人來我家看我父親有無過來．．」及「（再審）原告
    是九十年五月來跟我們住，他一直住在一五八號那邊，我們是住一四四之三號，
    九月後我們搬到一五八號．．我們沒有收到法院通知我們開庭之文書」（見本院
    前揭再審九十一年五月三日言詞辯論筆錄），此外復無其他證據足認上開送達處
    所為抗告人實際住、居所、事務所或營業所，顯見抗告人於系爭住址，並無居住
    之事實。從而，原審於九十年十二月十四日上午九時五十分之調解通知文書，雖
    送達於前揭系爭二址，但並非送達於抗告人之住、居所，亦無送達於事務所或營
    業所之情事，自無由同居人或受僱人收受之問題，訴外人許清正雖以「受僱人」
    身分於九十年十一月七日在上揭一四四之三號住所收受送達，但未有證據資料證
    明抗告人以上址為事務所或營業所已如前述，送達仍不合法，故九十年十二月十
    四日之言詞辯論期日，法院依相對人即原審原告之聲請，由相對人一造辯論而為
    判決，自屬不合法。
三、原審判決分別於九十一年一月十日及十七日送達於前揭系爭二址，除送達到高雄
    縣大樹鄉○○村○○路三巷一四四之三號之地址以遷移不明退回本院外，另送達
    到屏東市○○里○○路一四０號之地址以寄存送達方式為之，惟相對人之訴訟代
    理人於九十一年度屏家再簡字第一號審理程序叫自承上開判決係伊照錄抗告人之
    戶籍謄本之住址而呈遞法院所致（見九十一年度屏家再簡字第一號九十一年四月
    二十三日言詞辯論筆錄），此外復無其他證據足認上開送達處所為抗告人實際住
    、居所、事務所或營業所，故原審既未向抗告人應受送達之住所為寄存送達，依
    首揭說明，自不生送達之效力，抗告人主張前審訴訟之送達不合法，自屬有據。
    惟原判決既送達不合法，上訴期間尚未起算屆滿，自未確定，從而原審判決以該
    案件經確定，抗告人提起上訴逾期為由裁定駁回其上訴，自有未合，從而抗告人
    請求將原裁定廢棄，改為准其聲請之裁定，應認為有理由，爰由本院將原裁定廢
    棄，如主文所示。
五、依民事訴訟法第四百三十六條之一第三項、第四百九十二條第二項、第九十五條
    、第七十八條，裁定如主文。
中　　　華　　　民　　　國　　九十一　　年　　十一　　月　二十五  　日
                                    臺灣屏東地方法院少年及家事庭
~B審判長法官　李麗芳
~B法　　　官　王致傑
~B法　　　官　李芳南
右為正本係照原本作成
如對本裁定抗告須於裁定送達後十日內向本院提出抗告狀
中　　　華　　　民　　　國　　九十一　　年　　十一　　月　二十五　　日
~B法院書記官　潘豐益
